臺灣臺北地方法院刑事裁定
110年度秩抗字第16號
抗  告  人
即移送機關  新北市政府警察局新店分局
被  移送人  朱翊瑞
            趙旌揚
上開抗告人因被移送人等違反社會秩序維護法案件，不服本院新
店簡易庭民國110年6月4日110年度店秩字第22號第一審裁定（移
送案號：新北市政府警察局新店分局新北警店刑社字第11040798
47號移送書），提起抗告，本院裁定如下：
　　主　文
原裁定撤銷。
趙旌揚無正當理由攜帶具有殺傷力之器械，處罰鍰新臺幣壹仟元
。
扣案之甩棍壹支，沒入。
　　理　由
一、原裁定意旨略以：被移送人趙旌揚於民國109年12月24日16
    時22分許，在新北市新店區建國、民族路口，無正當理由攜
    帶具有殺傷力之器械甩棍1支，與被移送人朱翊瑞互相鬥毆
    。爰依社會秩序維護法第63條第1項第1款、第87條第2款、
    第24條第2項、第22條第3項之規定，對被移送人趙旌揚裁處
    罰鍰新臺幣（下同）4,000元、被移送人朱翊瑞裁處罰鍰2,0
    00元，並沒入扣案甩棍1支等情。
二、抗告意旨略以：社會秩序維護法第87條規定業於110年1月20
    日修正刪除「拘留」之處罰並經公布生效，依現行法屬專處
    罰鍰案件，依社會秩序維護法第43條第1項第1款規定應由警
    察機關自行裁處。抗告人於110年2月22日調查完畢後，即就
    被移送人趙旌揚所涉無正當理由攜帶具有殺傷力器械部分移
    送本院新店簡易庭審理，另被移送人2人互相鬥毆部分，逕
    由抗告人依社會秩序維護法第43條、第87條第2款分別裁處3
    ,000元，並已於110年3月4日確定。嗣抗告人收受原裁定後
    ，始知本院就被移送人2人互相鬥毆行為重複裁處。為避免
    牴觸一事不二罰之原則，爰請求撤銷原裁定，更為適當裁定
    等詞。
三、按法院受理違反社會秩序維護法案件，除該法有規定者外，
    準用刑事訴訟法之規定；抗告法院認為抗告有理由者，應以
    裁定將原裁定撤銷；於有必要時，並自為裁定，社會秩序維
    護法第92條、刑事訴訟法第413條分別定有明文。
四、原裁定關於被移送人2人相互鬥毆部分，應予撤銷：
　㈠按行為後本法有變更者，適用裁處時之規定；但裁處前之規定有利於行為人者，適用最有利於行為人之規定，社會秩序維護法第3條定有明文，查本案被移送人2人行為後，社會秩序維護法第87條規定於110年1月20日經總統公布修正，於同年月22日生效。修正前社會秩序維護法第87條原規定：「有左列各款行為之一者，處3日以下拘留或新臺幣1萬8,000元以下罰鍰：一、加暴行於人者。二、互相鬥毆者。三、意圖鬥毆而聚眾者。」修正後則刪除拘留之處罰效果，規定：「有下列各款行為之一者，處新臺幣1萬8,000元以下罰鍰：一、加暴行於人者。二、互相鬥毆者。三、意圖鬥毆而聚眾者。」是裁處前之規定顯然並未較有利於行為人，本案自應適用修正後即裁處時之社會秩序維護法第87條規定。末按違反本法行為專處罰鍰或申誡之案件，警察機關於訊問後，除有繼續調查必要者外，應即作成處分書，社會秩序維護法第43條第1項第1款定有明文。準此，違反修正後社會秩序維護法第87條行為應屬專處罰鍰案件，應由警察機關自行作成處分書，毋庸移送法院裁罰。
　㈡經查，被移送人2人於109年12月24日16時22分許，在新北市
    新店區建國、民族路口互相鬥毆之行為，業經新北市政府警
    察局新店分局於110年2月20日，依修正後即裁處時社會秩序
    維護法第87條第2款之規定，分別裁處被移送人2人罰鍰3,00
    0元，並分別於110年3月4日、110年3月9日確定乙節，有新
    北市政府警察局新店分局新北警店刑社字第1104079847號違
    反社會秩序維護法案件處分書2紙、執行通知單2紙在卷足稽
    （見本院110年度秩抗字第16號卷【下稱秩抗卷】第5至11頁
    ）。揆諸前揭法條與說明，抗告人依法自為處分，於法核無
    不合。　　
　㈢次查，移送意旨固敘及被移送人2人於109年12月24日16時22
    分許，在新北市新店區建國、民族路口互相鬥毆等情，惟被
    移送人2人此部分行為自始並非抗告人移請本院裁定之範圍
    ，此觀新北市政府警察局新店分局違反社會秩序維護法案件
    移送書「行為事實」欄第三點說明「核行為人趙旌揚涉嫌違
    反社會秩序維護法第63條第1項第1款無正當理由攜帶具有殺
    傷力之物品，移請貴院審理」及第四點「另行為人趙旌揚、
    朱翊瑞另涉社會秩序維護法第87條第2款部分由本局逕行裁
    罰，併此敘明」等文句自明（見本院110年度店秩字第22號
    卷【下稱原審卷】第3至4頁），基於不告不理原則，本院自
    毋庸亦無從予以審究。
　㈣從而，被移送人2人所涉互相鬥毆之行為，既經抗告人依修正
    後即裁處時之社會秩序維護法第87條第2款規定自為處分，
    且自始未移請本院裁定，本院即無從予以審究。原裁定就此
    誤為論處裁罰，核非適法，應予撤銷。
五、被移送人趙旌揚無正當理由攜帶具有殺傷力之器械，應依法
    論處：
　㈠被移送人趙旌揚自109年12月24日16時22分許前不詳時間起，
    無正當理由攜帶具有殺傷力之器械甩棍1支等情，業據被移
    送人趙旌揚於警詢中坦承不諱（見原審卷第11至14頁），復
    有現場監視器畫面翻拍相片12張、現場暨甩棍相片2張、新
    北市政府警察局新店分局扣押筆錄、扣押物品目錄表、扣押
    物品收據各1份附卷可稽（見原審卷第25至39頁），堪以認
    定。又扣案之甩棍1支為金屬材質，質地堅硬，有甩棍相片1
    張附卷足憑（見原審卷第29頁），倘持之朝他人揮舞，堪認
    於客觀上足以對人之生命、身體、安全構成威脅，具有危險
    性，自屬具有殺傷力之器械無訛。被移送人趙旌揚固辯稱攜
    帶目的是為防身云云，惟其所攜帶之甩棍具殺傷力，常有危
    害於一般安全情形，被移送人趙旌揚以防身為辯，尚難認屬
    正當理由，前開辯解自不足採信。綜上，被移送人趙旌揚上
    開非行事實洵堪認定，應依法論處。
　㈡核被移送人趙旌揚所為，係違反社會秩序維護法第63條第1項第1款無正當理由攜帶具有殺傷力之器械之規定。爰審酌被移送人趙旌揚之違犯情節及年齡智識等一切情狀，量處如主文第2項所示之罰鍰。
    六、扣案甩棍1支，應予沒入：
    扣案甩棍1支係被移送人趙旌揚所有，供違反社會秩序維護
    法所用之物乙節，業據被移送人趙旌揚供陳在卷（見原審卷
    第13頁），爰依社會秩序維護法第22條第3項前段規定，予
    以沒入。
七、至原裁定意旨雖認被移送人趙旌揚所為係一行為同時違反社
    會秩序維護法第63條第1項第1款無正當理由攜帶具有殺傷力
    之器械、同法第87條第2款互相鬥毆之規定，應依同法第24
    條第2項規定從一重論處等節，固非無見，惟按行為人為犯
    特定非行而攜帶具有殺傷力之器械，並於緊密時地實行該特
    定非行，因二者仍有部分行為合致且目的單一，依一般社會
    通念，固應評價為一行為方符合公平原則；然倘若行為人原
    即攜帶具有殺傷力之器械，事後因故始另行起意持以實行非
    行，則其原已成立之攜帶具有殺傷力之器械非行與嗣後另犯
    之非行，即無從認係一行為所犯，應分別論處。經查，被移
    送人趙旌揚於警詢時供稱：伊平時就將甩棍放在伊所有車牌
    號碼000-0000號機車之置物箱內等語（見原審卷第12至13頁
    ），參以被移送人朱翊瑞於警詢時所稱：伊因被移送人趙旌
    揚鳴按喇叭一事而與被移送人趙旌揚發生口角，雙方扭打過
    程中，被移送人趙旌揚拿出甩棍等語（見原審卷第17頁），
    足認被移送人趙旌揚攜帶甩棍之初，尚無持以實行互相鬥毆
    之意圖，毋寧係嗣後因與被移送人朱翊瑞偶然發生衝突，始
    臨時起意取出用以鬥毆甚明。是以，被移送人趙旌揚基於不
    同目的，分別於不同時間、地點所違反之無正當理由攜帶具
    有殺傷力之器械非行及互相鬥毆非行，2者之間難認該當社
    會秩序維護法第24條第2項前段「一行為而發生二以上之結
    果」要件，毋寧各自獨立、實質競合，應依社會秩序維護法
    第24條第1項前段規定分別處罰。據此，被移送人趙旌揚所
    涉互相鬥毆部分縱經新北市政府警察局新店分局裁罰確定，
    本院仍應就其無正當理由攜帶具有殺傷力之器械部分論處，
    不受前述警察機關裁罰確定效力所影響，附此敘明。
八、依社會秩序維護法第92條、第63條第1項第1款、第22條第3
    項前段，刑事訴訟法第413條，裁定如主文。
中　　華　　民　　國　　110 　年　　10　　月　　28　　日
　　　　　　　　　刑事第五庭　審判長法　官  李小芬
　　　　　　　　　　　　　　　　　　法　官  林虹翔
　　　　　　　　　　　　　　　　　　法　官  林志洋
以上正本證明與原本無異。
本裁定不得抗告。
                                    書記官  黃傳穎
中　　華　　民　　國　　110 　年　　10　　月　　28　　日